臺灣基隆地方法院民事裁定  
110年度小上字第18號
上  訴  人  溫美玉  

被  上訴人  范瑋芸  

上列當事人間損害賠償事件，上訴人對於民國110年2月18日本院
基隆簡易庭110年度基小字第279號第一審判決提起上訴，本院第
二審合議庭裁定如下：
    主  文
上訴駁回。
第二審訴訟費用新臺幣1,500元由上訴人負擔。
    理  由
壹、按對於小額程序之第一審裁判，得上訴或抗告於管轄之地方
    法院，其審判以合議行之；對於前項第一審裁判之上訴或抗
    告，非以其違背法令為理由，不得為之；上訴狀內應記載上
    訴理由，表明下列各款事項︰(一)原判決所違背之法令及其
    具體內容；(二)依訴訟資料可認為原判決有違背法令之具體
    事實，民事訴訟法第436之24條、第436之25條分別定有明文
    。而所謂違背法令，依民事訴訟法第436條之32第2項準用第
    468條及第469條第1款至第5款規定，指判決不適用法規或適
    用不當、判決法院組織不合法、依法律或裁判應迴避之法官
    參與裁判、法院於權限之有無辨別不當或違背專屬管轄之規
    定、當事人於訴訟未經合法代理、違背言詞辯論公開規定之
    情形。是對於小額事件第一審裁判提起上訴，如以原判決有
    民事訴訟法第469條第1至5款之事由者，其上訴狀或理由書
    應表明該判決有合於各該條款規定情形之具體內容，及係據
    何訴訟資料認判決有合於該款違背法令之具體事實；如依同
    法第468 條規定以原判決有不適用法規或適用法規不當為理
    由時，其上訴狀或理由書應有具體之指摘，並揭示該法規之
    條項或其內容，暨具體指摘所憑藉之訴訟資料，上訴狀或理
    由書如未依上述方式表明，或其所表明者顯與上開法條規定
    不合時，即難認為已合法表明上訴理由，其上訴自非合法（
    最高法院71年台上字第314號判例意旨參照）。而上訴狀或
    理由書如未依此項方法表明者，即難認為已對第一審判決之
    違背法令有具體之指摘，其上訴自難認為合法。且法院毋庸
    命其補正，逕以裁定駁回之，此觀民事訴訟法第436條之32
    第2項準用第471條第1項、第444條第1項規定自明。
貳、上訴意旨略以：
一、上訴人於民國109年8月31日在7-11便利商店基隆仁五路門市
    ，將自己之提款卡寄給他人，固無疑問，然上訴人提供提款
    卡及密碼係為應徵家庭代工，收取工資及代扣購買材料款項
    所需，用途並無可疑，且上訴人係於詢問聯絡人（即林鶯婷
    ）之姓名，並要求出示身分證，核對無誤後，信其所述為真
    ，始提供提款卡及密碼，此有上訴人提供之Line對話紀錄可
    稽，是依一般交易觀念，已盡相當之注意義務，況縱有高學
    歷、收入優渥或具相當社會經驗之人，亦不免落入詐欺集團
    之陷阱而受騙，自不能以上訴人受騙上當之客觀事實，遽認
    欠缺善良管理人注意義務，本件原審遽認上訴人未盡善良管
    理人之注意義務，顯乏證據。是以，本件不能證明上訴人係
    出於幫助詐欺之故意而提供提款卡，復無證據證明上訴人未
    盡善良管理人注意義務，原審遽認上訴人應負共同侵權行為
    之連帶賠償貴任，賠償被上訴人新臺幣（下同）9萬元及法
    定利息，顯有違誤。
二、退步言，按民法第217條第1項之規定，本件被上訴人係因詐
    騙集團佯裝綠島之星船公司客服人員，告知被上訴人之前申
    請退票時操作錯誤，須依指示操作自動櫃員機以解除設定，
    而陸續依指示匯出3萬元、2萬元、1萬元、3萬元，共計9萬
    元；然查，詐騙集團僞以檢察、警察、稅務機關，或一般公
    司、商家之名義，以電話指示被害人操作自動櫃員機匯出款
    之案件層出不窮，被上訴人為成年、有相當社會經驗之人，
    應無不知之理，本件詐騙集團係以申請退票操作錯誤為由，
    要求被上訴人於自動櫃員機依指示操作，被上訴人於操作自
    動櫃員機，選擇按鈕選項時，即明知係屬款項匯出，且當前
    金融機關為防止存款人因詐術誤匯出存款，均於系統上設計
    提醒功能，於匯出款項前，再次詢問操作人是否確定匯出款
    項，待操作人按取確認鍵後，始能匯出存款，從而，本件被
    上訴人於操作自動櫃員機時，明知係匯出存款而按鈕匯出款
    項，顯然欠缺普通人之注意義務，而有重大過失，況於自動
    櫃員機操作，何能辦理退票，亦屬匪夷所思，不合常理，應
    為一般人所能察覺分辨，被上訴人竟信以為真，依指示匯出
    9萬元而受損害，亦屬重大過失，顯應自負其責。從而，本
    件縱認上訴人有過失，然被上訴人之過失顯高於上訴人，又
    屬重大過失，上訴人自得依上開規定請求免除或減輕賠償金
    額。
三、基於上述，聲明：
(一)原審判決廢棄。
(二)被上訴人之原審之訴及假執行之聲請均駁回。　　　　　　
參、經查，上訴人前揭上訴理由未依前述規定，具體指出原審判
    決有如何違背法令情事，更未指明原審判決所違反之法令條
    項及其具體內容，且就整體訴訟資料觀之，亦無從認定原判
    決有何違背法令之具體事實，難認其已於上訴狀內依法表明
    原審判決如何具體違背法令，揆諸上開說明，應認上訴人提
    起本件上訴，未具上訴之合法程式，其上訴自難認為合法，
    本院即毋庸命其補正，逕以裁定駁回其上訴。
肆、本件第二審訴訟費用額，確定為如主文第2項所示。
伍、據上論結，本件上訴為不合法，爰裁定如主文。 　　　　
中　　華　　民　　國　　110 　年　　7 　　月　　5 　　日
                      審判長法  官  黃梅淑 
　　　　　　　　　　　
                            法  官  姚貴美 
　　　　　　　　　　　　　　
                            法  官  王翠芬 
以上正本係照原本作成。
本件裁定不得抗告。　　　　　　　　　　　　　　 
中　　華　　民　　國　　110 　年　　7 　　月　　5 　　日
                            書記官  陳怡君